【裁判字號】    88,親,59
【裁判日期】    891121
【裁判案由】    否認婚生子女
【裁判全文】
臺灣屏東地方法院民事判決  八十八年度親字第五九號
    原        告  何健雲
    即承受訴訟人  丁○○
                  丙○○
                  乙○○
    右三人共同
    特別代理人    戊○○      .
    右三人共同
    訴訟代理人    陳彥勝律師
    被      告    甲○○之女  .
                              .
                  甲○○之女  .
    兼  右二人                .
    法定代理人    甲○○      .
右當事人間否認婚生子女事件，本院判決如左：
    主    文
確認被告甲○○之二女（民國八十四年八月三十日出生）及（民國八十七年九月十一
日出生）非原告何健雲與被告甲○○之婚生子。
訴訟費用由被告共同負擔。
    事    實
甲、原告方面：
一、聲明：如主文所示。
二、陳述：
    原告何健雲（業已於民國八十八年十月六日死亡）與被告甲○○為夫妻，婚後育
    有原告之承受訴訟人即長女丁○○（七十一年八月一日生）、長子丙○○（七十
    六年三月九日生）、次子乙○○（七十二年八月二十六日生），被告於八十一年
    十月間離家至高雄工作，之後均無返家與原告共同生活，並與訴外人潘誠生育二
    女即被告甲○○之女暫名欣欣（八十四年八月三十日生）及暫名懷得（八十七年
    九月十一日生），該二名子女均無戶籍登記，被告甲○○之女欣欣與懷得均非受
    胎自原告何健雲，何健雲係於八十八年六月八日住院中才知悉被告甲○○另生育
    有被告二女，爰依民第一千零六十三條之規定，提起本訴。
三、證據：提出出生證明書、寶健醫院八十八年七月七日診斷證明書、戶籍謄本二件
    ，並聲請為親子血緣鑑定及訊問證人潘誠。
乙、被告方面：
一、聲明：求為適當之判決。
二、陳述：
    生育被告欣欣時，何健雲即知悉，生育被告懷得時，因潘誠之兄長死亡，何健雲
    曾至其娘家，亦知悉其懷孕之事，其回娘家居住時，潘誠回家二人會在一起，何
    健雲則甚久未主動與其聯絡，今年（即八十八年）三月時何健雲係第一次見到所
    生育之女兒。
三、證據：未提出任何證據資以為證。
丙、本院依聲請囑託高雄醫學院附設中和紀念醫院為親子血緣鑑定。
    理    由
一、按夫妻之一方於提起否認子女之訴後死亡者，繼承權被侵害之人得承受其訴訟，
    民事訴訟法第五百九十條第三項定有明文。原告何健雲於提起本件訴訟後，嗣於
    八十八年十月六日死亡，有本院依職權查詢其戶政資料在卷可稽，承受訴訟人為
    其直系血親卑親屬，依法為其第一順序之法定繼承人，以該二名被告欣欣與懷得
    未受婚生子女否認確定前，承受訴訟人與被告均為何健雲之第一順序法定繼承人
    ，是其承受訴訟依法有據，合先陳明。
二、本件原告何健雲主張其與被告甲○○婚姻關係存續中，被告甲○○於八十一年十
    月間離家迄今均無回家，嗣後即與訴外人潘誠交往並自其受孕，而於八十四年八
    月三十日及八十七年九月十一日分別生下被告甲○○之女欣欣及懷得，惟依民法
    第一千零六十二條第一項規定回溯計算，被告甲○○之女欣欣及懷得受胎期間原
    告何健雲與被告甲○○並無共同生活，故該二名被告非受胎自原告何健雲，原告
    何健雲於八十八年六月間知悉該二女非其婚生女後一年內即提起本訴等語。被告
    甲○○則表示被告欣欣及懷得非其與原告所生的，該二名被告之生父係係訴外人
    潘誠，但原告何健雲於被告欣欣出生時以及懷有懷得之時即知此事等語置辯。
三、原告主張前開之事實，業據其提出戶籍謄本及出生證明書為證，被告甲○○亦不
    否認離去原告何健雲家住居娘家期間與潘誠共同生育該二女之事實，且被告甲○
    ○之女欣欣及懷得與訴外人潘誠是否有親子關係，經本院囑託高雄醫學院附設中
    和紀念醫院為親子血緣鑑定結果：依據人類遺傳標記檢查結果顯示，無法否定甲
    ○○之女欣欣及懷得與潘誠之親子關係，有該醫院八十九年十月九日(八十九)高
    醫附秘字第二五六八號函及所附親子鑑定報告書在卷可稽，是原告之主張堪信為
    真實。
四、按從子女出生日回溯一百八十一日起至第三百零二日止為受胎期間；又妻之受胎
    ，係在婚姻關係存續中者，推定其所生子女為婚生子女，但如夫妻之一方於知悉
    子女出生之日起一年內能證明妻非自夫受胎者，得提起否認之訴，民法第一千零
    六十二條第一項、第一千零六十三條定有明文。本件原告主張八十八年六月間住
    院手術中才知悉被告甲○○之女欣欣及懷得非受胎自其本身之事實，雖被告辯稱
    第一名女兒即被告欣欣出生之時原告何健雲即已知曉，懷有二女即懷得時，原告
    何健雲亦曾去娘家並知悉等語，然此為原告否認，被告甲○○亦無舉證證明之，
    況被告甲○○亦當庭自承原告何健雲今年（即指八十八年）才見到該二被告等語
    （見卷附本院八十八年十月七日言詞辯論筆錄），是原告主張八十八年六月間始
    知悉被告甲○○與訴外人潘誠生育另二名被告，應屬可信，原告何健雲與被告甲
    ○○婚姻關係持續中，被告甲○○所生女欣欣及懷得所生雖受胎期間於該期間，
    而其與潘誠間具親子血緣關係業經證明屬實，則原告自八十八年六月知悉該二被
    告非其婚生女之事實起，而於同年九月二十一日向本院起訴，有起訴狀附卷為證
    ，並未逾法定期間。從而，原告依上開規定提起本件否認子女之訴，為有理由，
    應予准許。
五、據上論結，本件原告之訴為有理由，依民事訴訟法第七十八條、第八十五條第一
    項前段，判決如主文。
中      華      民      國    八十九    年      十一      月    二十一  日
                                    臺灣屏東地方法院民事第一庭
~B法      官  潘  快
右為正本係照原本作成。
如不服本判決，應於送達後廿日內，向本院提出上訴狀。
~B法院書記官  胡世瑩
中      華      民      國    八十九    年      十一    月      二十二  日


司法院資訊處製作；財團法人民間司法改革基金會備份。
